臺灣高等法院民事裁定
109年度聲字第665號

聲  請  人  林灝辰  

上列聲請人因與相對人陳穎萱等間請求侵權行為損害賠償事件（
109年度上字第1609號），聲請訴訟救助，本院裁定如下：
    主  文
聲請駁回。
聲請訴訟費用由聲請人負擔。
    理  由
按當事人無資力支出訴訟費用者，法院應依聲請，以裁定准予
  訴訟救助，但顯無勝訴之望者，不在此限，民事訴訟法第107
  條第1項定有明文。所謂無資力，係指窘於生活，並缺乏經濟
  信用而言（最高法院43年台抗字第152號判例參照）。而依同
  法第109條第2項、第284條之規定，關於無資力支出訴訟費用
  之事由，應提出可使法院信其主張為真實並能即時調查之證據
  ，以釋明之。又經財團法人法律扶助基金會（下稱法扶基金會
  ）分會准許法律扶助之無資力者，其於訴訟或非訟程序中，向
  法院聲請訴訟救助時，除顯無理由者外，應准予訴訟救助，不
  受民事訴訟法第108條規定之限制，法律扶助法第63條定有明
  文。揆其立法意旨，無非係因法律扶助之申請人，既經分會審
  查符合無資力之要件，其再向法院聲請訴訟救助時，法院就其
  有無資力，允毋庸再審酌，以簡省法院之調查程序；故如未經
  分會審查符合無資力要件，即無該條文之適用，聲請人仍應釋
  明其無資力支出訴訟費用（最高法院108年度台聲字第988號、
  108年度台抗字第881號、109年度台抗字第874號、109年度台
  抗字第1200號裁定意旨參照）。
本件聲請人對於臺灣新北地方法院109年度重訴字第254號判決
  ，提起上訴（案列109年度上字第1609號），並聲請訴訟救助
  ，主張：伊為原住民，無任何財產，且因案入監執行，出監後
  謀職不易，108年收入僅新臺幣13餘萬元，生活陷於困頓，乃
  以原住民身分向法扶基金會申請法律扶助，爰聲請訴訟救助等
  語，並提出法扶基金會法律扶助申請書、案件概述單、審查表
  、回報單、108年度綜合所得稅各類所得資料清單、全國財產
  總歸戶財產查詢清單等件為證（見本院卷第21至31頁）。惟查
  聲請人經法扶基金會准予扶助，係以聲請人具原住民身分，而
  適用原住民法律扶助專案准予扶助，並未審查其資力，聲請人
  所提上開法扶基金會法律扶助申請書、案件概述單、審查表、
  回報單、108年度綜合所得稅各類所得資料清單、全國財產總
  歸戶財產查詢清單等件，充其量僅表示聲請人於上開期間之收
  入及財產狀況而已，均不足釋明其窘於生活，且缺乏經濟信用
  ，而無資力支出訴訟費用之事實，自難謂其已無資力。揆諸首
  開說明，聲請人聲請訴訟救助，自屬不應准許，應予以駁回。
據上論結，本件聲請為無理由。依民事訴訟法第95條、第78條
  ，裁定如主文。
中　　華　　民　　國　　109 　年　　12　　月　　28　　日
              民事第二庭   
                  審判長法  官  陳容正
                        法  官  劉素如
                        法  官  李昆曄
正本係照原本作成。
如不服本裁定，應於收受送達後10日內向本院提出抗告狀，並應
繳納抗告費新臺幣１千元。
中　　華　　民　　國　　109 　年　　12　　月　　29　　日

                        書記官  李華倫